【裁判字號】    89,訴,288
【裁判日期】    891023
【裁判案由】    妨害公務等
【裁判全文】
臺灣屏東地方法院刑事判決                          八十九年度訴字第二八八號
    公  訴  人  臺灣屏東地方法院檢察署檢察官
    被      告  乙○○
                己○○
                丁○○
                庚○○
                甲○○
                丙○○
    共      同
    選任辯護人  黃祖裕
右列被告因妨害公務等案件，經檢察官提起公訴（八十九年度偵字第一Ｏ二二號），
本院判決如左：
     主  文
乙○○共同違反主管機關依漁業法第四十四條第三款所為禁止於沿岸海域以集魚燈捕
魚之公告，處有期徒刑參月，集魚燈陸盞沒收，如全部或一部不能沒收時追徵其價額
；又首謀公然聚眾對於公務員依法執行職務時施脅迫，處有期徒刑壹年拾月，應執行
有期徒刑貳年，緩刑伍年。集魚燈陸盞沒收，如全部或一部不能沒收時追徵其價額。
己○○共同違反主管機關依漁業法第四十四條第三款所為禁止於沿岸海域以集魚燈捕
魚之公告，處有期徒刑參月，集魚燈陸盞沒收，如全部或一部不能沒收時追徵其價額
；又共同以其他非法之方法剝奪人之行動自由，處有期徒刑壹年，應執行有期徒刑壹
年貳月，緩刑肆年。集魚燈陸盞沒收，如全部或一部不能沒收時追徵其價額。
丁○○共同違反主管機關依漁業法第四十四條第三款所為禁止於沿岸海域以集魚燈捕
魚之公告，處有期徒刑參月，如易科罰金以參佰元折算壹日，緩刑貳年，集魚燈陸盞
沒收，如全部或一部不能沒收時追徵其價額。
庚○○共同違反主管機關依漁業法第四十四條第三款所為禁止於沿岸海域以集魚燈捕
魚之公告，處有期徒刑參月，集魚燈陸盞沒收，如全部或一部不能沒收時追徵其價額
；又共同以其他非法之方法剝奪人之行動自由，處有期徒刑壹年，應執行有期徒刑壹
年貳月，緩刑肆年。集魚燈陸盞沒收，如全部或一部不能沒收時追徵其價額。
甲○○共同違反主管機關依漁業法第四十四條第三款所為禁止於沿岸海域以集魚燈捕
魚之公告，處有期徒刑參月，集魚燈陸盞沒收，如全部或一部不能沒收時追徵其價額
；又共同以其他非法之方法剝奪人之行動自由，處有期徒刑壹年，應執行有期徒刑壹
年貳月，緩刑肆年。集魚燈陸盞沒收，如全部或一部不能沒收時追徵其價額。
丙○○共同違反主管機關依漁業法第四十四條第三款所為禁止於沿岸海域以集魚燈捕
魚之公告，處有期徒刑參月，集魚燈陸盞沒收，如全部或一部不能沒收時追徵其價額
；又共同以其他非法之方法剝奪人之行動自由，處有期徒刑壹年，應執行有期徒刑壹
年貳月，緩刑肆年。集魚燈陸盞沒收，如全部或一部不能沒收時追徵其價額。
     事  實
一、乙○○為「協昇利一號」漁船之船長，己○○、丁○○、庚○○、甲○○、丙○○均為船員，民國（下同）八十九年一月二十四日十六時三十分，「協昇利一號
    」漁船由高雄縣林園鄉中芸港報關出海，同日二十三時三十分許，駛至距屏東縣
    枋山鄉楓港外海約二．五浬處作業捕魚，乙○○、己○○、丁○○、庚○○、甲○○、丙○○等六人，明知在屏東縣沿岸海域，除為試驗研究目的，並經屏東縣
    政府許可者外，不得使用集魚燈捕魚，竟無視此一規定，基於共同犯意，使用船
    上六盞各一仟瓦之集魚燈（未扣案），以燈光誘使魚類集中，再進行撈捕，嗣內
    政部警政署水上警察局第十四隊據報，由隊員戊○○等人駕駛編號ＰＰ三五三五
    號警艇前往，並由戊○○、江英明、劉紀發、崔培中、羅治鵬、蘇文賢等六人登
    船檢查而查獲。
二、戊○○等六名警員登船檢查後，認為乙○○等六名船員為非法以集魚燈捕魚之現
    行犯，即命令乙○○將「協昇利一號」漁船開往第十四隊駐地後壁湖漁港，乙○○得知後，竟與己○○、庚○○、甲○○、丙○○，基於共同犯意，拒絕將漁船
    駛往後壁湖漁港，明知戊○○等六名警員仍在「協昇利一號」漁船上，不顧警員
    要求停之命令，逕向北行駛欲回中芸港，不讓警員回到警艇上，剝奪戊○○等
    六名警員之行動自由，乙○○自己並以船上無線電通訊器材（ＤＳＢ），聯絡在
    附近海域作業而同屬中芸港籍之漁船十餘艘，以拖網或包圍之方式，阻止編號Ｐ
    Ｐ三五三五號警艇靠近「協昇利一號」漁船執行任務，航行途中，在枋山外海及
    枋寮外海，於警員欲進入「協昇利一號」漁船駕駛艙阻止乙○○時，己○○、庚○○、甲○○、丙○○即上前以手推擠警員阻擋，不讓警員進入，次日即八十九
    年一月二十五日凌晨二時二十五分，編號一ＯＯＯ二、六ＯＯ二、三五Ｏ五號警
    艇駛至東港外海支援處理時，乙○○自己又以無線電陸續聯絡聚集約三十艘漁船
    ，以危險航行之方式，阻止警艇接近「協昇利一號」漁船，同時於「協昇利一號
    」漁船上，於警員欲進入駕駛艙控制漁船時，又再度與己○○、庚○○、甲○○
    、丙○○發生推擠而遭阻擋，最後戊○○等六名警員被迫於八十九年一月二十五
    日三時六分，由「協昇利一號」漁船載入中芸港後，始脫困下船。
三、案經內政部警政署水上警察局第十四隊報告臺灣屏東地方法院檢察署檢察官偵查
    起訴。
     理  由
一、訊據被告乙○○、己○○、丁○○、庚○○、甲○○、丙○○，固均坦承以集魚
    燈捕魚之事實，惟均否認任何犯行，被告乙○○辯稱：不知道不能以集魚燈捕魚
    因漁業執照上准以距岸三浬內燈光限制在五千瓦以下，距岸超過三至十二浬以內
    者燈光限制在一萬瓦以下，我們是經戊○○等六人同意才將船駛入中芸港，並不
    是強行將他們帶去的，且並未使用無線通訊器材糾集漁船阻撓其他支援之警艇云
    云。被告蘇水木則辯稱：漁船之指揮係於船長擔任，其於船員只能聽命於船長，
    被告蘇水木並不知道所在不得以集魚燈捕魚，也不知道屏東縣政府公告不得於沿
    海以集魚燈捕魚之規定，水上警察局人員登檢時正睡覺云云。被告丁○○則辯稱
    ：公告當時伊還沒當漁民，所以不知道公告內容云云。被告庚○○、甲○○、丙○○則辯稱：我們一出海捕魚沒到漁會去，所以根本沒有看見公告，所以才會認
    為水上警察人員找麻煩云云。經查「協昇利一號」漁船在距屏東縣枋山鄉楓港外
    海約二．五浬處以集魚燈捕魚，業據查獲本案之警員戊○○到庭證述在卷，有偵
    查及審理筆錄附卷可稽（參見偵查卷第十五頁及八十九年六月二十九日審理筆錄
    ），又屏東縣沿岸海域，除為試驗研究目的，並經屏東縣政府許可者外，不得使
    用集魚燈捕魚，亦經屏東縣政府依漁業法第四十四條第三款於八十六年一月二十
    二日以八六屏府農漁字第一二九七九號發佈公告，此有該公告文在卷可查，且該
    公告經行政院農委會八十七年五月十八日函釋所稱本縣沿岸海域係以潮間帶暨低
    潮線以深至十二浬之範圍為縣市政府漁業管理之範圍，亦有屏東縣政府八十九年
    三月二日八九屏府農漁字第二九八二Ｏ號函附卷，而高雄縣政府於接獲屏東縣政
    府此一公告後，曾於八十六年二月四日以八六府農漁字第一九二五六號函轉送高
    雄縣各區漁會向漁民宣導週知，此亦有高雄縣政府八十九年三月三日八九府農漁
    字第八九０００三四四九八號函在卷可憑，高雄縣林園區漁會曾就高雄縣政府轉
    送屏東縣政府八十六年一月二十二日公告禁止在屏東縣沿岸海域以集魚燈捕魚之
    公告，亦有該漁會八十九年七月十八日林漁會字第八九九號函附卷可稽。被告乙○○等六人均為漁民，從事捕魚之工作，對此一與捕魚有關之重要規定，不得諉
    為不知，被告六人所辯，為卸責之詞，不足採信，渠等違反主管機關依漁業法第
    四十四條第三款禁止於沿岸海域以集魚燈捕魚之犯行，洵堪認定。再查，戊○○
    等六名警員登船檢查查獲「協昇利一號」漁船非法以集魚燈捕魚後，要求乙○○
    將漁船開往後壁湖漁港遭拒，乙○○即逕向北行駛欲回中芸港，並以船上無線電
    通訊器材，聯絡在附近海域作業之漁船十餘艘，以拖網或包圍之方式，阻止警艇
    靠近「協昇利一號」漁船，航行途中，在枋山、枋寮、東港外海，於警員欲進入
    「協昇利一號」漁船駕駛艙阻止乙○○時，遭己○○、庚○○、甲○○、丙○○
    推擠阻擋，不讓警員進入，於編號一ＯＯＯ二、六ＯＯ二、三五Ｏ五號警艇駛至
    東港外海支援處理時，乙○○又以船上無線電聯絡聚集約三十艘漁船，以危險航
    行之方式，阻止警艇接近「協昇利一號」漁船，且前後共三次推擠，時間長達三
    小時等情，業據戊○○到庭證述在卷（參見本院八十九年六月二十九日、八月三
    十一日審理筆錄），且有警員所攝錄雙方推擠衝突之錄影帶在卷可佐，乙○○等
    六名船員為以集魚燈非法捕魚之現行犯，警員戊○○因此要將其帶回駐地調查訊
    問，而戊○○之駐地在恒春鎮後壁湖漁港，如何能同意乙○○隨漁船返回中芸港
    ，又漁船在遼闊海域作業，又是夜晚時分，如非以無線電通訊，根本難以得知他
    船情形，本案被告雖陳報一支中華電信之行動電話號碼，經本院查無於八十九年
    一月二十四日至二十五日間之通信紀錄，有該公司復函一紙附卷，惟該漁船安裝
    有無線電通信器材（ＤＳＢ），有台灣省政府漁業執照一紙附卷足憑，如非乙○○以船上無線電聯絡其他漁船，其他漁船焉知乙○○將被帶往後壁湖漁港而駛近
    聲援，阻擋警艇接近乙○○漁船，因此，乙○○所辯顯為卸責之詞，不足採信，
    被告乙○○、己○○、庚○○、甲○○、丙○○等五人此部分妨害自由及妨害公
    務之犯行，亦堪以認定。
二、核被告所為，就距屏東縣枋山鄉楓港外海約二．五浬處以集魚燈捕魚部分，被告
    六人均係犯漁業法第六十一條以違反主管機關公告禁止之漁法捕魚之罪，被告六
    人有犯意聯絡及行為分擔，為共同正犯。就強行以漁船載走警員部分，被告乙○○、己○○、庚○○、甲○○、丙○○等五人，係犯刑法第三百零二條第一項剝
    奪他人行動自由罪，其彼止間有犯意聯絡及行為分擔，均為共同正犯。乙○○聚
    集其他漁船，以危險航行方式，阻止警艇接近執行公務，係犯刑法第一百三十六
    條第一項後段首謀公然聚眾妨害公務罪。己○○、庚○○、甲○○、丙○○等四
    人推擠阻擋警員之制止乙○○駕駛行為，係犯刑法第一百三十五條第一項之妨害
    公務罪，其彼止間有犯意聯絡及行為分擔，均為共同正犯。被告乙○○、己○○
    、庚○○、甲○○、丙○○所犯剝奪他人行動自由罪，與妨害公務罪，有方法結
    果之牽連犯關係，乙○○應從較重之刑法第一百三十六條第一項妨害公務罪處斷
    。己○○、庚○○、甲○○、丙○○從較重之妨害自由罪處斷。被告乙○○、己○○、庚○○、甲○○、丙○○所犯以集魚燈非法捕魚及妨害公務或剝奪他人行
    動自由罪，犯意各別，應分論併罰。爰審酌被告等六人中乙○○係船長負責船舶
    之指揮，其於為船員聽命於乙○○，及被告等六人犯罪動機、目的、所用手段，
    嚴重影響海上漁業資源之再生終將使得漁業資源枯竭，及對於執行公務之員警擅
    加脅持目無法紀，犯罪後又飾詞狡辯等一切情狀，分別量處如主文所示之刑，併
    諭知易科罰金之折算標準及定其應執行刑。末查被告六人前未受有期徒刑以上刑
    之宣告，此有台灣高等法院被告全國前案紀錄表附捲可稽，經此刑之宣告，當知
    所警惕信無再犯之虞，本院認所宣告之刑以暫不執行為適當，分別併予宣告如主
    文所示之緩刑期間，以啟自新。未扣案之集魚燈六盞，無從證明業已滅失，應依
    漁業法第六十八條宣告沒收。
據上論斷，應依刑事訴訟法第二百九十九條第一項前段，漁業法第六十一條、第六十
八條，刑法第十一條、第二十八條、第五十五條、第一百三十五條第一項、第一百三
十六條第一項後段、第三百零二條第一項、第四十一條、第五十一條第五款、第七十
四條第一款，罰金罰鍰提高標準條例第一條前段、第二條，判決如主文。
本判決經檢察官呂乾坤到庭執行職務。
中      華      民      國      八十九      年      十    月  二十三    日
                                      臺灣屏東地方法院刑事第二庭
                                          法  官    何清富
右正本證明與原本無異。
對於本判決如有不服應於收受送達後十日內向本院提出上訴書狀上訴於台灣高等法院
高雄分院並按他造當事人之人數附具繕本。
                                          書記官   謝天祥
中     華      民       國     八十九      年      十     月  二十三   日
附錄本判決論罪科刑所適用法條：漁業法第六十一條、刑法第一百三十五條第一項、
第一百三十六條第一項後段、第三百零二條第一項。


司法院資訊處製作；財團法人民間司法改革基金會備份。
